臺灣彰化地方法院刑事判決
110年度交易字第558號
公  訴  人  臺灣彰化地方檢察署檢察官
被      告  房金煌


上列被告因過失傷害案件，經檢察官提起公訴（110年度調偵字
第428號），本院裁定改行簡式審判程序，判決如下：
    主    文
房金煌汽車駕駛人，無駕駛執照駕車犯過失傷害罪，處有期徒刑
肆月，如易科罰金，以新臺幣壹仟元折算壹日。
    犯罪事實及理由
一、犯罪事實
    房金煌無駕駛執照，仍於民國109年10月16日18時39分許，
    騎乘車牌號碼000-000號普通重型機車，沿彰化縣彰化市金
    馬路橋由西往東方向行駛，原應注意車前狀況，並隨時採取
    必要之安全措施，而依當時天候晴、夜間有照明、柏油路面
    乾燥無缺陷、無障礙物及視距良好等情形，並無不能注意之
    情事，竟疏未注意及此，貿然快速行駛，雖見前方陳志欣騎
    乘自行車，仍反應不及，自後方追撞，致陳志欣人車倒地，
    因而受有左腳內外踝骨（遠端脛、腓骨）骨折等傷害。
二、證據
（一）被告房金煌於警詢、偵查及本院審理時之自白。　　
（二）證人即告訴人陳志欣於警詢及偵查中之證述。
（三）道路交通事故現場圖、道路交通事故調查報告表（一）、
      （二）-1、現場蒐證照片、行車記錄器光碟及翻拍照片、
      道路交通事故初步分析研判表、本院勘驗筆錄。
（四）彰化基督教醫療財團法人彰化基督教醫院診斷書1紙。
三、論罪科刑
（一）按汽車駕駛人，無駕駛執照駕車、酒醉駕車、吸食毒品或
      迷幻藥駕車、行駛人行道或行經行人穿越道不依規定讓行
      人優先通行，因而致人受傷或死亡，依法應負刑事責任者
      ，加重其刑至2分之1，道路交通管理處罰條例第86條第1
      項定有明文。次按刑法總則之加重，係概括性之規定，所
      有罪名均一體適用；刑法分則之加重，係就犯罪類型變更
      之個別犯罪行為予以加重，成為另一獨立之罪名。道路交
      通管理處罰條例第86條第1項關於汽車駕駛人無駕駛執照
      駕車，因而致人受傷，依法應負刑事責任者，加重其刑至
      2分之1規定，係就刑法第284條過失傷害罪之基本犯罪類
      型，對於加害人為汽車駕駛人，於從事駕駛汽車之特定行
      為時，即於無駕駛執照過失駕車因而致人受傷之特殊行為
      要件予以加重處罰，已就刑法第284條犯罪類型變更之個
      別犯罪行為予以加重，而成另一獨立之罪名，自屬刑法分
      則加重之性質。經查，被告未考領普通重型機車駕駛執照
      之情，為被告於本院審理時所坦認（見本院卷第50頁），
      故核被告所為，係犯道路交通管理處罰條例第86條第1項
      、刑法第284條前段之汽車駕駛人，無駕駛執照駕車犯過
      失傷害罪。公訴意旨認被告所為係犯刑法第284條前段之
      普通過失傷害罪，且無照駕駛，應依道路交通管理處罰條
      例第86條第1項規定加重其刑，其起訴法條容有未洽，惟
      因其基本社會事實同一，且經本院依法為變更後之罪名告
      知（本院卷第48頁），已無礙被告之防禦權之行使，故依
      法變更起訴法條。
（二）被告肇事後，於有偵查權限之公務員發覺其犯罪前，向前
      往醫院處理之員警承認其為肇事者等情，有彰化縣警察局
      道路交通事故肇事人自首情形紀錄表在卷足憑（見偵卷第
      31頁），核與自首之要件相符，本院認為當時雖有其他目
      擊者，然被告案發後即被送往醫院就醫，並於醫院當場承
      認為肇事者，仍有助於員警於第一時間釐清本案案情，爰
      依刑法第62條前段規定減輕其刑。
（三）爰以行為人之責任為基礎，審酌被告無駕駛執照騎乘普通
      重型機車時，疏未注意車前狀況，肇生本件車禍事故，並
      造成告訴人受有傷害，所為實有不該；復考量被告之犯後
      態度，且迄今未能與告訴人達成和解，暨其國中畢業，目
      前無業，尚積欠銀行信用卡債務約新臺幣10萬元，未婚，
      沒有子女，現在與父親同住之智識程度、家庭生活與經濟
      狀況（見本院卷第51頁）及告訴人所受損害等一切情狀，
      量處如主文所示之刑，並依刑法第41條第1項前段諭知易
      科罰金之折算標準。
四、依刑事訴訟法第273條之1第1項、第299條第1項前段、第310
     條之2、第454條第1項，判決如主文。
五、如不服本判決，得自收受送達之日起20日內，向本院提起上
    訴。
本案經檢察官吳曉婷提起公訴，檢察官林子翔到庭執行職務。
中　　華　　民　　國　　110 　年　　11　　月　　30　　日
                  刑事第八庭  法  官  徐啓惟
以上正本證明與原本無異。
如不服本判決應於收受判決後20日內向本院提出上訴書狀，並應
敘述具體理由；其未敘述上訴理由者，應於上訴期間屆滿後20日
內向本院補提理由書（均須按他造當事人之人數附繕本）「切勿
逕送上級法院」。
告訴人或被害人對於判決如有不服具備理由請求檢察官上訴者，
其上訴期間之計算係以檢察官收受判決正本之日期為準。
中　　華　　民　　國　　110 　年　　11　　月　　30　　日
                              書記官　林佑儒
附錄論罪科刑條文：
道路交通管理處罰條例第86條第1項
（刑責之加重及減輕）
汽車駕駛人，無駕駛執照駕車、酒醉駕車、吸食毒品或迷幻藥駕
車、行駛人行道或行經行人穿越道不依規定讓行人優先通行，因
而致人受傷或死亡，依法應負刑事責任者，加重其刑至二分之一
。
中華民國刑法第284條
因過失傷害人者，處1年以下有期徒刑、拘役或10萬元以下罰金
；致重傷者，處3年以下有期徒刑、拘役或30萬元以下罰金。